臺灣臺北地方法院刑事判決　　　　　　　　　　　　九十三年度交易字第一六一號
　　公　訴　人　臺灣臺北地方法院檢察署檢察官
　　被　　　告　乙○○
　　選任辯護人　王朝陽　律師
右列被告因過失致死案件，經檢察官提起公訴（九十三年度調偵字第一一六號），嗣
因被告就被訴事實為有罪之陳述，經本院告知簡式審判程序意旨，並聽取公訴人、被
告及辯護人之意見後，本院合議庭裁定由受命法官獨任依簡式審判程序審理，判決如
左：
    主  文
乙○○因過失致人於死，處有期徒刑陸月，如易科罰金，以佰元折算壹日，緩刑參
年。
    事  實
一、乙○○前未曾受有期徒刑以上刑之宣告，素行良好，其於民國九十二年十一月十
    一日下午六時許，騎乘車號ＢＡＳ－七八五號重型機車，沿台北市○○○路未標
    記「禁行機車」之第三快車道由西往東方向行駛，行經和平東路與龍泉街口時，
    本應注意車前狀況，隨時採取必要之安全措施，而當時天氣晴、夜間有照明、市
    區○○道路乾燥、無缺陷及障礙，依其智識、能力，又無不能注意之情事，詎乙
    ○○竟疏未注意，貿然前行，適有行人方炎明亦疏未注意在禁止穿越、設有劃分
    島之路段不得穿越道路，貿然由北向南穿越設有禁止穿越標誌及劃分島之和平東
    路，俟乙○○發覺行人方炎明步下中央分隔島欲橫越道路時已閃煞不及，其所騎
    乘之機車遂撞及方炎明，致方炎明當場倒地，受有頭、胸部鈍性傷，引發出血性
  　休克，經送三軍總醫院附設民眾診療服務處（下稱三軍總醫院）急救，延至同日
　　晚間八時三十四分許仍不治死亡。乙○○肇事後留在現場，於警員據報前往處理
　　時，對於未發覺之犯罪，主動向警員告知其係駕車肇事者，而願接受裁判。
二、案經台灣台北地方法院檢察署檢察官自動檢舉偵查起訴。
    理  由
壹、程序方面：
    按本件被告乙○○所犯係死刑、無期徒刑、最輕本刑為三年以上有期徒刑以外之
    罪，其於準備程序就前揭被訴事實為有罪之陳述，經受命法官告知簡式審判程序
    之旨，並聽取其與辯護人、公訴人之意見後，本院認無不得或不宜改依簡式審判
    程序進行之處，爰依刑事訴訟法第二百七十三條之一第一項、第二百八十四條之
    一，裁定本件由受命法官獨任進行簡式審判程序，合先敘明。
貳、實體方面：
一、訊據被告對於右揭犯罪事實坦承不諱，核與被害人方炎明之子甲○○、方文熙分
    別於警詢、偵查中所述相符（見偵查卷第八頁、相字卷第三十頁以下），並經目
    擊證人鄭坤璋於警詢時證述明確（見偵查卷第九頁），此外，復有台北市政府警
    察局大安分局交通分隊道路交通事故調查報告表、現場圖、談話紀錄表、補充資
    料表、勘驗筆錄、台灣台北地方法院檢察署相驗屍體證明書、驗斷書各一份及現
    場照片八幀在卷可稽（見相字卷第三十二頁以下），是被告之自白與事實相符，
    應堪採為論科之依據。
二、按道路交通安全規則所用名詞「汽車」，係指在道路上不依軌道或電力架線而以
    原動機行駛之車輛（包括機器腳踏車）；又汽車行駛時，駕駛人應注意車前狀況
    ，並隨時採取必要之安全措施，道路交通安全規則第二條第一項第一款及第九十
　　四條第三項分別定有明文，被告為已考領重機車駕照之人，有卷附公路監理電子
  　閘門資料一份可佐，其對此自難諉為不知，而依前開道路交通事故調查表所載，
    本件事發當時天氣晴、夜間有照明、市區○○道路乾燥、無缺陷及障礙，並無不
　　能注意之情事，詎被告騎車行近肇事地點前，竟疏未注意前方被害人可能要橫越
  　道路之狀況，致未採取必要之安全措施，俟發覺被害人步下中央分隔島橫越道路
    時，已閃煞不及而肇事，被告對於本件車禍之發生顯有過失，且其過失行為與被
　　害人之死亡結果間，具相當因果關係甚明。次按行人穿越道路，在禁止穿越、設
  　有劃分島之路段，不得穿越道路，道路交通安全規則第一百三十四條第二款亦定
　　有明文，本件肇事路段設有中央分隔島，並禁止行人跨越乙節，有台北市政府警
  　察局大安分局九十三年五月二十日北市警安分刑字第０九三六二一五八七００號
    函暨所附肇事地點路況全景照片八幀可按（見本院卷第八至十二頁），被害人在
    禁止穿越且設置中央分隔島之肇事路段違規穿越道路而遭被告騎乘之機車撞及，
    其違規穿越道路之行為，實為本件車禍之肇事主因，被告未注意車前狀況，則為
　　肇事次因，台北市車輛行車事故鑑定委員會亦同此認定，有該會九十三年七月二
  　十六日北鑑審字第０九三三０一九七一００號鑑定意見書在卷可參。雖被害人之
　　過失行為係本件車禍之肇事主因，惟被告之過失責任並不能因此解免，從而，本
  　件事證明確，被告犯行堪以認定。
三、核被告所為，係犯刑法第二百七十六條第一項之過失致人於死罪。又本件肇事路
    段係無標記禁止機車行駛之快車道，有卷附道路交通事故調查報告表及現場圖可
    稽（見相字卷第十一、二十一頁），故被告騎乘機車依規定行駛於快車道，因被
    害人不依規定擅自進入快車道，而致被害人因本件事故傷重死亡，被告僅因疏未
    警戒前方而肇事，仍應依道路交通管理處罰條例第八十六條第二項規定減輕其刑
    （台灣高等法院暨所屬法院六十六年十一月四日六十六年度法律座談會研討結果
    參照）。被告於肇事後，於警員據報前往現場處理時，主動向警員告知其係駕車
    肇事者，而願接受裁判，此有台北市政府警察局大安分局交通分隊自首調查報告
    表附卷可參（見相字卷第二十頁），是被告對於偵查機關尚未發覺之罪自首而願
    接受裁判，應依刑法第六十二條前段之規定減輕其刑，並依法遞減之。爰審酌被
    告並無任何前科紀錄，素行良好，有台灣高等法院被告全國前案紀錄表一份足憑
    ，其因一時疏忽，未注意車前狀況，致肇事致人於死，造成無可挽救之遺憾，並
　　使被害人家屬痛失至親，犯罪所生危害固然非輕，但犯後旋即自首，且於本院審
  　理中坦承犯行，顯有悔意，態度良好及被害人過失情節較重等一切情狀，量處如
　　主文所示之刑，並諭知易科罰金之折算標準，以資懲儆，蒞庭檢察官於本院審理
  　中具體求處有期徒刑八月，猶屬過重，併予敘明。另被告前未曾受有期徒刑以上
　　刑之宣告，素行良好，已如前述，且正值青春年華，甫考取會計師執照，前途光
  　明美好，其於事後積極負責與被害人家屬洽談和解事宜，並已賠償被害人家屬新
　　台幣（下同）三十萬元，餘款三十萬元約定分期付款，且被害人家屬亦表示不願
  　追究，有和解書一份可查，經此偵、審程序後，當知所警惕，信無再犯之虞，本
　　院認宣告之刑以暫不執行為適當，爰併予宣告緩刑三年，以啟自新。
據上論斷，應依刑事訴訟法第二百七十三之一條第一項、第二百九十九條第一項前段
，道路交通管理處罰條例第八十六條第二項，刑法第二百七十六條第一項、第四十一
條第一項前段、第六十二條前段、第七十四條第一款，罰金罰鍰提高標準條例第一條
前段、第二條，判決如主文。
本案經檢察官張智堯到庭執行職務。
中　　　華　　　民　　　國　　九十三　　年　　 十二 　　月　　 二十 　　日
                          臺灣臺北地方法院交通法庭
                              法　官　鍾素鳳
右正本證明與原本無異。
如不服本判決應於送達後十日內向本院提出上訴狀。
                              書記官  朱良燦
中　　　華　　　民　　　國　　九十三　　年　　 十二 　　月　　 二十 　　日
附錄本判決論罪之法條：
刑法第二百七十六條
　　因過失致人於死者，處二年以下有期徒刑、拘役或二千元以下罰金。
　　從事業務之人，因業務上之過失犯前項之罪者，處五年以下有期徒刑或拘役，得
　　併科三千元以下罰金。
